【裁判字號】    98,司財管,46
【裁判日期】    990114
【裁判案由】    指定遺產管理人
【裁判全文】
臺灣臺南地方法院民事裁定            98年度司財管字第46號
聲  請  人  臺南市農會
法定代理人  戊○○
上列聲請人聲請對被繼承人丁○○指定遺產管理人事件，本院裁
定如下：
    主  文
選任財政部國有財產局臺灣南區辦事處臺南分處為被繼承人丁○
○之遺產管理人。
聲請程序費用新臺幣壹仟元由被繼承人丁○○之遺產負擔。
    理      由
一、按繼承人均拋棄其繼承權者，準用關於無人承認繼承之規定
    ，民法第1176條第6項定有明文。又繼承開始時，繼承人之
    有無不明，而不能依民法第1177條選定遺產管理人時，得由
    利害關係人聲請法院選任之，民法第1178條第2項亦定有明
    文。
二、本件聲請意旨略以：緣被繼承人丁○○（男，民國○○年○○月
    ○○日生，身分證統一編號：Ｚ000000000號，92年5月6日死亡
    ，生前最後住所：臺南市○○區○○里○○鄰○○路○段388
    巷120號）為聲請人之債務人，經鈞院91年度執字第13728號
    (聲請人誤繕為13738號)核發債權憑證在案，目前積欠貸款
    本金300,000元，惟丁○○於92年5月6日因故死亡，是繼承
    已經開始。查被繼承人丁○○尚遺有財產，然被繼承人丁○
    ○現無民法第1138條所列之法定繼承人，且其親屬亦未依同
    法第1177條選任遺產管理人，得由利害關係人聲請法院選任
    之；又因乙○○與被繼承人戶籍所在地相同，管理較為便利
    ，為此聲請人狀請鈞院鑒核，指定乙○○為被繼承人丁○○
    之遺產管理人等語。
三、經查：聲請人主張之前開事實，業據提出被繼承人丁○○之
    除戶謄本、本院91執字第13728號債權憑證影本、93年9月2
    日南院慶民儒繼字第987號、92年8月13日南院鵬民巳92繼字
    第861號准予備查通知函影本各1件附卷為憑。並經本院依職
    權調閱本院92年度繼字第662、861、987號拋棄繼承事件卷
    宗核閱綦詳，是聲請人之主張應足採信。又查被繼承人丁○
    ○死亡後，其法定繼承人皆已依法拋棄繼承權經本院准予備
    查，且未準用民法第1177條之規定選定遺產管理人，而被繼
    承人丁○○為聲請人之債務人，故聲請人以利害關係人之身
    分聲請選任被繼承人丁○○之遺產管理人，核與上開規定並
    無不合，應予准許。
四、至若聲請人指定乙○○擔任被繼承人丁○○之遺產管理人之
    部分，經查乙○○為被繼承人丁○○之長子，已拋棄其繼承
    權，經本院92年度繼字第662號准予備查在案。經本院98年
    12 月23日南院龍家慈98年度司財管字第46號函詢其有無擔
    任被繼承人丁○○遺產管理人之意願，迄今並未見函覆。另
    本院同時以該函詢問被繼承人配偶甲○○、長女丙○○有無
    擔任被繼承人丁○○遺產管理人之意願，迄今亦未見覆。是
    綜合上情可知，被繼承人丁○○之原繼承人均已對其遺產之
    處置漠不關心，足見渠等皆非被繼承人丁○○遺產管理人之
    適當人選，本院難以依聲請人之聲請指定乙○○為被繼承人
    丁○○之遺產管理人。
五、按公示催告期限屆滿，無繼承人承認繼承時，其遺產於清償
    債權，並交付遺贈物後，如有剩餘，歸屬國庫；又按非公用
    國有財產以財政部國有財產局為管理機關，民法第1185條、
    國有財產法第12條分別定有明文。查被繼承人丁○○之遺產
    ，倘無人承認繼承時，將於清償債權，交付遺贈物後，歸屬
    國庫，為使被繼承人丁○○遺產之處置順利進行，本院認選
    任財政部國有財產局臺灣南區辦事處臺南分處為被繼承人丁
    ○○之遺產管理人為適當。
六、依非訟事件法第157條、第24條第1項，裁定如主文。
中    華    民    國    99    年    1     月    14    日
                  家事法庭      司法事務官  林可婷
以上正本係照原本作成。
如對本裁定抗告須於裁定送達後10日內向本院提出抗告狀。
中    華    民    國    99    年    1     月    15    日
                                書  記  官  郭春慧


司法院資訊處製作；財團法人民間司法改革基金會備份。
